臺灣高雄地方法院刑事判決　　　　　　95年度簡上字第1310號
上　訴　人
即　被　告　乙○○
　　　　 　 丙○○○
上列上訴人因傷害案件，不服本院高雄簡易庭民國95年9 月20日
95年度簡字第5787號刑事簡易判決（聲請簡易判決處刑案號：95
年度偵字第22643 號）提起上訴，本院管轄之第二審合議庭判決
如下：
    主  文
上訴駁回。
乙○○、丙○○○均緩刑貳年。
    事  實
一、乙○○與丙○○○為夫妻，於民國95年3 月25日上午8 時40
    分許，在高雄縣大寮鄉○○村○○路雞母山區運動時，因甲○○向乙○○質問丙○○○昨日是否辱罵他，在旁之丙○○○即與甲○○發生爭吵及口角，乙○○見狀遂基於傷害之犯
    意，徒手毆打甲○○之頭部、臉部左太陽穴部位，復抓住甲○○所有之竹棍戳其右側腋下數次，2 人進而互毆扭打在地
    （甲○○傷害部分經本院另案判決）。丙○○○見狀，遂與
    乙○○共同基於傷害之犯意聯絡，上前抓住甲○○之頸部以
    利乙○○毆打，致甲○○受有頭部鈍傷、左側顳側（大陽穴
    ）腫痛、右腋下鈍傷、右大趾挫傷及頸部抓傷，經旁人勸阻
    始行罷手。
二、案經甲○○訴請臺灣高雄地方法院檢察署檢察官聲請簡易判
    決處刑。
    理  由
壹、程序方面（本案關於證據能力之認定）：
一、按被告以外之人於偵查中向檢察官所為陳述，除顯有不可信
    之情況者外，得為證據，刑事訴訟法第159 條之1 第2 項定
    有明文。偵查中對被告以外之人所為之偵查筆錄，或被告以
    外之人向檢察官所提之書面陳述，性質上均屬傳聞證據。惟
    現階段刑事訴訟法規定檢察官代表國家偵查犯罪、實施公訴
    ，依法其有訊問被告、證人及鑑定人之權，證人、鑑定人且
    須具結，而實務運作時，檢察官偵查中向被告以外之人所取
    得之陳述，原則上均能遵守法律規定，不致違法取供，其可
    信度極高，自得為證據。經查，證人許清容、李元寶、胡麗
    琴於檢察官偵查中所為之證述，性質上雖屬傳聞證據，惟係
    偵查中向檢察官所為之證述，並經具結，且無顯有不可信之
    情況，衡諸上開規定，自具有證據能力。
二、次按被告以外之人（包括證人、鑑定人、告訴人、被害人及
    共同被告等）於審判外之陳述雖不符刑事訴訟法第159 條之
    1 至之4 等4 條之規定，而經當事人於審判程序同意作為證
    據，法院審酌該言詞陳述或書面陳述作成時之情況，認為適
    當者，亦得為證據；當事人、代理人或辯護人於法院調查證
    據時，知有刑事訴訟法第159 條第1 項不得為證據之情形，
    而未於言詞辯論終結前聲明異議者，視為有前項之同意，同
    法第159 條之5 定有明文。立法意旨在於傳聞證據未經當事
    人之反對詰問予以核實，原則上先予排除。惟若當事人已放
    棄反對詰問權，於審判程序中表明同意該等傳聞證據可作為
    證據；或於言詞辯論終結前未聲明異議，基於尊重當事人對
    傳聞證據之處分權，及證據資料愈豐富，愈有助於真實發見
    之理念，且強化言詞辯論主義，使訴訟程序得以順暢進行，
    上開傳聞證據亦均具有證據能力。經查，本件告訴人甲○○
    於警詢中所為指訴，其性質雖屬傳聞證據，且查無符合同法
    第159 條之1 至之4 之情形，然其所為之上開警詢筆錄內容
    ，業經本院審理時予以提示並告以要旨，且各經檢察官及被
    告表示意見，當事人已知上述筆錄內容乃傳聞證據，且均未
    於言詞辯論終結前對該筆錄內容異議，依上開規定，已擬制
    同意其有證據能力，本院審酌上開筆錄作成時之情況，亦無
    不當取供等情形，認為以之作為本案之證據亦屬適當，是告
    訴人於警詢中所為陳述，應具有證據能力。
三、又按告訴人乃被告以外之人，本質上屬於證人，其陳述被害
    經過，亦應依人證之法定偵查、審判程序具結，方得為證據
    （最高法院93年度台上字第6578號判例意旨參照）。是告訴
    人於95年6 月28日偵查中所為之指述，既未經具結，衡諸刑
    事訴訟法第158 條之3 規定，自不得為證據。
貳、實體方面：
一、訊據上訴人即被告乙○○對於其有與告訴人於上揭時、地發
    生互毆等情不諱（見本院卷第28、45頁）；上訴人即被告丙○○○則矢口否認有何傷害犯行，辯稱：伊沒有共同毆打告
    訴人云云。惟查：
  (一)上揭事實，業據被告乙○○於本院審理時坦承其有與告訴人
    於事實欄所載時、地發生互毆等情不諱（見本院卷第28、45
    頁），並經告訴人甲○○於警詢中指述甚詳在卷（見偵一卷
    第4 頁），復經證人許清容、李元寶、胡麗琴於檢察官偵查
    中證稱詳確在卷（見偵二卷第17、18頁）。此外，並有國軍
    高雄總醫院附設民眾診療服務處診斷證明書、國軍高雄總醫
    院95年7 月7 日醫慈字第0950002568號函各1 份在卷可憑（
    見偵二卷第26、28頁）。
  (二)被告丙○○○雖辯稱：伊沒有共同毆打告訴人云云。然查，
    於95年3 月25日當日、在高雄縣大寮鄉○○村○○路雞母山
    區，被告乙○○與告訴人發生互毆時，被告丙○○○有去抓
    告訴人脖子，致告訴人脖子受傷等情，業據告訴人於警詢中
    指述甚詳在卷（見偵一卷第4 頁），核與證人許清容於檢察
    官偵查中具結後證稱：被告丙○○○也有去抓告訴人脖子，
    有看到告訴人脖子受傷等語（見偵二卷第17頁），證人胡麗
    琴於檢察官偵查具結後證稱：被告丙○○○也有過去抓告訴
    人脖子，致告訴人脖子有流血等語（見偵二卷第18頁）及證
    人李元寶於檢察官偵查中具結後證稱：被告丙○○○也出手
    幫忙她先生（即被告乙○○）抓告訴人等語（見偵二卷第18
    頁）均相符，自堪認被告丙○○○於案發當日確有與被告乙○○共同傷害告訴人之犯意聯絡及行為，被告丙○○○上開
    所辯，為犯後飾卸之詞，不足採信。
  (三)被告2 人雖另辯稱：告訴人所提出之診斷證明書日期為95年
    5 月4 日，不足以證明其上所載傷勢為渠等所為云云。惟查
    ，告訴人於案發後雖因其原未有對被告2 人告訴之意而未立
    即前往醫院驗傷（參偵一卷第4 頁），然被告2 人於案發當
    日確有共同傷害告訴人，已詳如上述。另告訴人於95年5 月
    4 日門診時所受之傷勢，「係1 個月以上之舊傷」，且告訴
    人所受之傷勢，是可能持續1 個月以上無法痊癒等情，並有
    國軍高雄總醫院95年7 月7 日醫慈字第0950002569號函1 份
    在卷可稽。復佐以上開診斷證明書上所載告訴人傷勢，與告
    訴人指述情節相符，亦與證人許清容、李元寶、胡麗琴上開
    偵查中證述之情不悖，自堪認上開診斷證明書上所載告訴人
    傷勢，確係告訴人於案發當日遭被告2 人共同傷害所致，是
    被告2 人上開所辯，亦非可採。
  (四)綜上所述，本件事證明確，被告2 人上開所辯，不足採信，
    渠等有事實欄所載犯行堪以認定，應依法論科。
二、按行為後法律有變更者，適用行為時之法律。但行為後之法
    律有利於行為人者，適用最有利於行為人之法律，刑法第2
    條第1 項定有明文。另於比較時應就罪刑有關之共犯、未遂
    犯、想像競合犯、牽連犯、連續犯、結合犯，以及累犯加重
    、自首減輕暨其他法定加減原因（如身分加減）與加減比例
    等一切情形，本於統一性及整體性原則，綜其全部罪刑之結
    果而為比較。又犯罪在新法施行前，新法施行後，緩刑之宣
    告，應適用新法第74條之規定（最高法院95年5 月23日第8
    次刑事庭會議決議內容參照）。查被告2 人行為後，如附表
    所示之法律業經變更，並於95年7 月1 日施行，玆經比較結
    果，裁判時法並未較為有利，從而應依刑法第2 條第1 項前
    段規定，適用行為時法。核被告乙○○、丙○○○所為，均
    係犯刑法第277 條第1 項之普通傷害罪。被告2 人就上揭犯
    行，有犯意之聯絡及行為之分擔，皆為共同正犯。
三、次按量刑之輕重，係屬事實審法院得依職權自由裁量之事項
    ，苟已斟酌刑法第57條各款所列情狀而未逾越法定刑度，不
    得遽指為違法。原審以被告2 人犯罪事證明確，依刑法第2
    條第1 項前段（原審判決理由中已敘及，引用法條部分漏載
    ）、第28條、第277 條第1 項、第41條第1 項前段（修正前
    ）、罰金罰鍰提高標準條例第1 條前段、第2 條（修正前）
    之規定，並審酌被告2 人尚無經法院判刑確定之前科，因本
    件與告訴人互毆亦受有傷害，僅因口角即與他人大打出手，
    造成告訴人傷勢嚴重，被告2 人為夫妻不僅無互相規勸對方
    ，反而共同為本件傷害犯行等一切情狀，各量處被告2 人有
    期徒刑2 月，並均諭知易科罰金之折算標準，核其認事用法
    ，均無不當，量刑亦未逾越法定刑度，且尚稱妥適。從而，
    被告乙○○上訴意旨指摘原判決量刑過重云云及被告丙○○○上訴意旨仍否認犯罪，指摘原判決不當，均為無理由，應
    予駁回。末查，被告丙○○○、乙○○前均未曾因故意犯罪
    受「有期徒刑以上」刑之宣告（被告乙○○另案經本院判處
    拘役50日，且尚未確定），有臺灣高等法院被告前案紀錄表
    2 份在卷可按，渠等因一時失慮偶罹刑典，犯後於本院判決
    前已與告訴人達成和解，有和解書1 份附卷可佐（見本院卷
    第48頁），渠等上揭犯行經此偵、審程序及上開刑之宣告，
    當知所警惕，信無再犯之虞，本院認所宣告之刑以暫不執行
    為適當，爰均併諭知緩刑2 年，以啟自新。
據上論斷，應依刑事訴訟法第455 條之1 第1 項、第3 項、第36
8 條，刑法第74條第1 項第1 款，判決如主文。
本案經檢察官丁○○到庭執行職務
中　　華　　民　　國　　96　　年　　3　　 月　  7 　　日
                  鳳山刑事第一庭審判長法  官  黃三友
                                      法  官  林芳華
                                      法  官  林永村
不得上訴。
以上正本證明與原本無異
中　　華　　民　　國　　96　　年　　3 　　月　　7  　日
                                      書記官  李祥銘
附表：
┌──┬───────┬───────┬───────┬────┐
│比較│行為時法（95年│裁判時法（95年│比較結果      │備註    │
│內容│7 月1 日前之刑│7 月1 日生效之│              │        │
│    │罰法律）      │刑罰法律）    │              │        │
├──┼───────┼───────┼───────┼────┤
│共同│刑法第28條：二│刑法第28條：二│依行為時法及裁│        │
│正犯│人以上共同實施│人以上共同「實│判時法均構成共│        │
│    │犯罪之行為者，│行」犯罪之行為│同正犯，裁判時│        │
│    │皆為正犯。    │者，皆為正犯。│法並未較有利於│        │
│    │              │              │被告2 人。    │        │
├──┼───────┼───────┼───────┼────┤
│刑法│罰金：（銀元）│罰金：新臺幣10│裁判時法罰金刑│上開修正│
│第33│1 元以上。    │00元以上，以百│之最低度刑提高│影響刑法│
│條第│              │元計算之。    │為新臺幣1000元│第277 條│
│5 款│              │              │。是以行為時法│第1 項中│
│    │              │              │較有利於被告2 │關於罰金│
│    │              │              │人。          │刑最低度│
│    │              │              │              │。      │
├──┼───────┼───────┼───────┼────┤
│易科│刑法第41條第1 │刑法第41條第1 │裁判時法刪除易│        │
│罰金│項：犯最重本刑│項：犯最重本刑│科罰金時，需具│        │
│之宣│為5 年以下有期│為5 年以下有期│備「因身體、教│        │
│告及│徒刑以下之刑之│徒刑以下之刑之│育、職業或家庭│        │
│折算│罪，而受6 個月│罪，而受6 個月│之關係或其他正│        │
│標準│以下有期徒刑或│以下有期徒刑或│當事由，執行顯│        │
│    │拘役之宣告，因│拘役之宣告者，│有困難者」之限│        │
│    │身體、教育、職│得以新臺幣1,00│制，似以裁判時│        │
│    │業、家庭之關係│0 元、2,000元 │法對被告2 人有│        │
│    │或其他正當事由│或3,000元折算 │利；惟觀今司法│        │
│    │，執行顯有困難│1 日，易科罰金│實務對於被告是│        │
│    │者，得以1 元以│。但確因不執行│否宣告得易科罰│        │
│    │上3 元以下折算│所宣告之刑，難│金，實無以「因│        │
│    │1 日，易科罰金│收矯正之效，或│身體、教育、職│        │
│    │。但確因不執行│難以維持法秩序│業或家庭之關係│        │
│    │所宣告之刑，難│者，不在此限。│或其他正當事由│        │
│    │收矯正之效，或│              │，執行顯有困難│        │
│    │難以維持法秩序│罰金罰鍰提高標│者」等情狀為考│        │
│    │者，不在此限。│準條例第2 條刪│量。而裁判時法│        │
│    │              │除。          │易科罰金折算標│        │
│    │罰金罰緩提高標│              │準已由銀元100 │        │
│    │準條例第2 條前│              │、20 0、300 元│        │
│    │段：依刑法第41│              │即新台幣300 、│        │
│    │條易科罰金或第│              │600 、900 元，│        │
│    │42條第2 項易服│              │提高為以新台幣│        │
│    │勞役者，均就其│              │1,000元、2,000│        │
│    │原定數額提高為│              │元、3,000 元折│        │
│    │100 倍折算1 日│              │算1 日，綜合觀│        │
│    │。            │              │之，行為時法對│        │
│    │現行法規所定貨│              │被告2 人較為有│        │
│    │幣單位折算新臺│              │利。          │        │
│    │幣條例第2 條。│              │              │        │
├──┴───────┴───────┴───────┴────┤
│比較結果：                                                    │
│裁判時法並未較有利於被告2 人。從而，應依刑法第2 條第1 項前段規│
│定，適用行為時之法律。                                        │
└───────────────────────────────┘
附錄本案論罪科刑法條全文：
中華民國刑法第277條
（普通傷害罪）
傷害人之身體或健康者，處 3 年以下有期徒刑、拘役或 1 千元
以下罰金。
